【裁判字號】    89,訴,222
【裁判日期】    890530
【裁判案由】    違反稅捐稽徵法等
【裁判全文】
臺灣高雄地方法院刑事判決                          八十九年度訴字第二二二號
    公  訴  人  臺灣高雄地方法院檢察署檢察官
    被      告  乙○○
右列被告因違反稅捐稽徵法等案件，經檢察官提起公訴（八十八年度偵緝字第一五八
六號），本院判決如左：
    主  文
乙○○為商業負責人，以明知為不實之事項，而填製會計憑證，處罰金新台幣拾萬元
，如易服勞役，以新台幣玖佰元即銀元參佰元折算壹日。
    事  實
一、乙○○前係設於高雄縣梓官鄉○○路二０六巷一七號龍姿企業有限公司（以下簡
    稱龍姿公司）之負責人，為從事業務之人。明知甲○○於民國八十五年間未在該
    公司任職及支薪，竟於八十六年初，在前址龍姿公司內，利用該公司不知情之會
    計人員，製作甲○○於八十五年度在該公司薪資所得新台幣（下同）二十萬元之
    八十五年度各類所得扣繳暨免扣繳憑單，而後持該性質上屬於原始會計憑證之扣
    繳憑單，向財政部臺灣省南區國稅局岡山稽徵所申報龍姿公司之八十五年度營利
    事業所得稅，足生損害於甲○○及稅捐稽徵機關對於稅捐稽徵之正確性。
二、案經甲○○向財政部臺灣省南區國稅局岡山稽徵所提出檢舉，再由前開稽徵所函
    送臺灣高雄地方法院檢察署檢察官偵查起訴。
    理  由
一、訊據被告乙○○對於右揭犯罪事實坦承不諱，核與告訴人甲○○指訴：八十五年
    間我人在監獄，不可能在龍姿公司工作支領薪水（本院卷第三十七頁）等情相符
    ，且依臺灣高雄地方法院檢察署檢察官所發之八十四年執山字第二一四四號執行
    指揮書以觀，甲○○於八十三年十二月六日起至八十七年五月八日止之期間內，
    確因傷害致死案件羈押於台灣高雄看守所及在台灣高雄監獄執行中，有台灣高雄
    監獄於八十九年四月二十日所發高監禮總名字第一一三九號函，及該函所附之前
    開執行指揮書、甲○○出監證明書各一紙（本院卷第三十八頁至第四十頁）在卷
    可稽。此外，並有財政部臺灣省南區國稅局岡山稽徵所及財政部臺灣省南區國稅
    局高雄縣分局之移送函，及前開函件所附之甲○○檢舉書各一紙（見八十七年度
    他字第一Ｏ一六號偵查卷），及被告利用該公司不知情之會計人員製作之各類所
    得扣繳暨免扣繳憑單一紙（本院卷第二十二頁）附卷足憑，是被告前開任意性自
    白核與經本院調查所得之前開事實相符，事證明確，被告犯行堪以認定。
二、按被告為龍姿公司之負責人，而「各類所得扣繳暨免扣繳憑單」為商業負責人於
    申報營利事業所得稅時業務上應製作文書，性質上係屬商業會計法第十五條第一
    款所規定之「原始憑證」，即屬商業會計憑證之一種。故核被告所為，係犯商業
    會計法第七十一條第一款之商業負責人填製不實會計憑證罪及刑法第二百十六條
    、第二百十五條之行使業務登載不實文書罪。公訴意旨於起訴法條雖未引前開商
    業會計法第七十一條第一款之規定，惟被告此部分犯行業已載明於犯罪事實，本
    院自得併予審究，附此敘明。前開商業會計法第七十一條第一款之罪與刑法第二
    百十五條之業務登載不實文書罪之規定，二者所規範之行為態樣相同，而前者係
    後者之特別規定，故依特別法優先普通法適用之法理，應優先適用商業會計法第
    七十一條第一款之商業負責人填製不實會計憑證罪。而其所犯填製不實會計憑證
    罪與行使業務登載不實文書罪之間，有方法、結果之牽連關係，為牽連犯，應依
    刑法第五十五條論以較重之商業負責人填製不實會計憑證罪。又被告利用不知情
    之會計人員，填製甲○○之各類所得扣繳暨免扣繳憑單之犯行，為間接正犯。爰
    審酌被告雖為本件犯行時並無前科，然查其於八十二年間即曾因違反稅捐稽徵法
    案件，經本院以八十五年度訴字第二三一七號判處有期徒刑三月，緩刑三年，並
    於八十六年一月十六日確定等情，有該案判決書一紙附卷可證，又其本次製作不
    實會計憑證之犯行，並無造成逃漏稅捐之結果，此有財政部臺灣省南區國稅局八
    十五年十二月二日南區國稅資字第八五０八九０三號函及所附核算書一份附卷足
    據，又其犯罪手段與所生之危害尚非重大，其犯後完全坦承犯行之態度等一切情
    狀，量處如主文所示之刑，以資懲儆。
三、公訴意旨另以：被告並有偽造工資表之犯行，且其以虛報甲○○於八十五年度領
    取工資二十萬元之詐術，逃漏龍姿公司八十五年度營業事業所得稅，因認被告另
    涉有違反稅捐稽徵法第四十一條、第四十七條之罪嫌等情。惟查，本案卷內並未
    扣得被告製作之「工資表」，且被告於本院審理中，業已供稱其此次申報營利事
    業所得稅，並未製作工資表（本院卷第四十八頁）等情，是本院自無從據以認定
    被告有公訴人所指偽造工資表之犯行。又經本院函查財政部臺灣省南區國稅局之
    結果，被告此次申報行為並未因而短漏稅捐數額等情，有財政部臺灣省南區國稅
    局八十五年十二月二日南區國稅資字第八五０八九０三號函及所附核算書一份附
    卷足憑，是以本院自亦不得據以認定被告有何違反稅捐稽徵法之犯行。惟此部分
    公訴人認係與前揭論罪科刑部分有牽連犯之裁判上一罪關係，爰不另為無罪之諭
    知，均附此敘明。
據上論斷，應依刑事訴訟法第二百九十九條第一項前段，商業會計法第七十一條第一
款，刑法第十一條前段，刑法第二百十六條、第二百十五條，第五十五條，罰金罰鍰
提高標準條例第二條，現行法規所定貨幣單位折算新台幣條例第二條，判決如主文。
本案經檢察官吳茂松到庭執行職務。
中    華    民    國    八十九    年      五      月       二十九       日
                                  臺灣高雄地方法院刑事第六庭
                                  審判長法  官    莊  崑  山
                                        法  官    沈  建  興
                                        法  官    周  玉  
右為正本，係照原本作成。
如不服本判決，應於送達後十日內，向本院提出上訴狀。
                                        書記官    王  宏  琪
中    華    民    國    八十九    年      六      月         一         日


司法院資訊處製作；財團法人民間司法改革基金會備份。
